臺灣高等法院刑事裁定
                                     108年度侵抗字第15號
抗　告　人　李緣順
即受處分人　　　


上列抗告人即受處分人因聲請免予繼續強制治療案件，不服臺灣
基隆地方法院中華民國108年9月19日裁定（108年度侵聲字第2號
），提起抗告，本院裁定如下：
    主  文
抗告駁回。
    理  由
一、原裁定意旨略以：受刑人即受處分人李緣順因連續於民國94
    年9月12日及同年9月16日攜帶兇器侵入住宅對14歲以下之女
    子以強暴而為性交，經本院以95年度上訴字第995 號判決判
    處有期徒刑9 年，並於刑之執行前，令入相當處所施以治療
    ，至治癒為止。案經上訴後，復經最高法院以95年度台上字
    第3777號判決駁回上訴因而確定。受處分人於95年7 月28日
    入監，於施以強制治療後，經法務部矯正署臺北監獄103 年
    度第5 次治療評估會議認為受刑人已多次犯案，改變動機低
    ，在治療中亦無明顯改善，依Static-99及MnSOST-R 量表評
    估再犯風險均為高度，而決議提報受刑人強制治療，嗣經原
    審法院以103年度侵聲字第3號裁定應入相當處所施以強制治
    療，至其再犯危險顯著降低為止，執行期間應每年鑑定、評
    估有無停止治療之必要確定。又受處分人執行強制治療期間
    ，經衛生福利部草屯療養院（下稱草屯療養院）108年度第6
    次評估會議決議，通過強制治療評估，認應予報請裁定停止
    受處分人之強制治療等情，有本院被告前案紀錄表、最高法
    院95年度台上字第3777號判決、原審法院103年度侵聲字第3
    號裁定、草屯療養院108年9月2日草療護字第1080009417 號
    函、刑後強制治療受處分人處遇評估報告書、刑後強制治療
    鑑定及評估結果報告書、草屯療養院附設大肚山莊性侵害犯
    罪防治法第22條之1刑後強制治療計畫108年度第6 次受處分
    人處遇/結案評估會議紀錄各1件在卷可徵。是受處分人自10
    3年9月16日執行強制治療迄今，應堪認定。再細繹上開受處
    分人處遇/ 結案評估會議紀錄，其同意受處分人再犯危險顯
    著降低所憑同意事由，其中「衝動控制能力提升」得5 票、
    「同理心提升」得9票、「情緒管理能力提升」得5票，與之
    相關聯「正確兩性認知提升」、「精神症狀控制相對穩定」
    卻均為0 票，已有矛盾，再核對照與不同意事由「澄清犯罪
    歷程或病因」得2票、「加強同理心訓練」得1票、「再犯預
    防訓練不足（危險因子處理、行為訓練）」得1 票，與其再
    犯風險方面，受處分人個案「Static-99」得分為7，「PRAS
    OR」得分為7 ，顯示受處分人在靜態因子上再犯風險高，且
    動態因子方面，受處分人對受害者之同理心低、無維持親密
    關係的能力、家庭支持系統較弱，加上受處分人疑有病態人
    格特質，且目前已有固定被害者類型，評估其再犯風險仍較
    高，及其暫時性建議與處置計畫：㈠受處分人對於案情或犯
    案的心理歷程避而不談，且有部分合理化的情形，因此，目
    前尚無法建立完整的心理病理，待與受處分人建立關係後，
    再蒐集相關資料。㈡受處分人疑有戀青少女之性偏差傾向，
    待澄清。㈢受處分人可能具有心理病態性特質，宜持續觀察
    與評估；若其為心理病態之個案，建議處遇以個別治療與環
    境監控為主及其評估者對此部分的說明或註解⒌個案即受處
    分人評估時說詞反覆，不排除有說謊之可能等一切情狀，是
    受處分人出院後，實無從期其個人對受害者之同理心、社會
    及家庭支持系統發揮何等外控作用，因此，上開再犯危險顯
    著降低事由，不足為據，洵堪認定。又受處分人經依「Stat
    ic-99」、「PRASOR」、「MnSOST-R 」鑑定再犯危險性，其
    刑後第1 年治療後各該項目總分：均付之闕如，實無從核實
    審查受處分人之性再犯率、暴力再犯率、有無再犯危險、有
    無達中高度危險程度之任何變化或顯著降低情事；再者，受
    處分人之「出監後生涯規劃具體可行」得0 票，且受處分人
    係累犯，自70年、74年、78年、88年、94年分別犯有妨害性
    自主案，其中三案被害人爲未滿14歲國中女生之疑有戀青少
    女之性偏差傾向，尚有待澄清，亦有原審法院107 年度侵聲
    字第1號、本院108年度侵抗字第2號刑事裁定書各1件在卷可
    佐。從而，本件經審核相關鑑定數據、評估項目等尚不足認
    受處分人再犯危險已顯著降低，而無繼續強制治療之必要，
    實堪認定。綜上，檢察官就上開部分未盡說明之義務，且原
    審佐以受處分人前案紀錄均係妨害性自主案件合計刑期逾30
    年，且每次出監不久即再犯，亦有本院被告前案紀錄表在卷
    可參，是受處分人是否果如草屯療養院108年度第6次評估會
    議決議，通過強制治療評估，就受處分人所作結案評估之「
    再犯風險顯著降低」即非無疑。職是，檢察官認應予報請裁
    定停止受處分人之強制治療，就此並未盡說明之義務，尚不
    足認受處分人再犯危險已顯著降低，而無繼續強制治療之必
    要，爰認其聲請為無理由，應予駁回等語。
二、抗告意旨略以：MnSOST-R 再犯危險評表之第一部分經歷/靜
    態因素係就受測者過去犯罪之歷史事實進行評價，其評估得
    分不會因治療有所增減，僅因受測者再犯罪而增加。因此靜
    態因素評估之得分不可能減少，也不適宜作為評估治療效果
    或再犯風險是否降低之依據。MnSOST-R 第二部分為機構/動
    態因素，藉由受測者個人與他人即環境互動因素的狀態進行
    再犯風險評估，通常較能呈現治療成效之變化。抗告人即受
    處分人於大肚山莊5年，歷年動態因素評估得分皆為-1分（
    最低分為-4分，最高分為9 分），呈現穩定相對低分，顯示
    抗告人在動態因子上再犯風險低。其次，抗告人之性侵害再
    犯治療成效評估委員會決議結果，107年為9人出席，同意及
    不同意再犯風險顯著降低之票數分別為5票及4票；108 年出
    席委員14人同意及不同意再犯風險顯著降低之票數為11票及
    3 票，顯示大多數委員肯認抗告人再犯風險顯著降低。又評
    估委員分屬不同專業背景，對抗告人之再犯可能性進行全方
    位之檢視，對於受處分人再犯危險是否降低之同意或不同意
    事由，有其見解及判斷，評估委員未必會勾選所有符合之項
    目，而僅勾選其認定重要判斷項目。因此儘管少數同意項目
    得分為0 票，也未必為矛盾之結果，例如裁定書所載之精神
    症狀控制相對穩定為0 票，係因抗告人未具精神疾病診斷而
    無需討論。縱有少數見解認抗告人仍有可能再犯之相關因素
    ，仍不足撼動抗告人目前性犯罪再犯風險顯著降低之結論。
    事實上，評估委員同意其再犯風險顯著降低之確信程度從5/
    9提升至11/14。至裁定書所載抗告人於出監後缺乏具體可行
    的生涯規劃，據抗告人治療會談及生活日誌筆記所示，其原
    生家庭於山上，父母年邁，家中只有二哥負擔經濟及照顧之
    責。其計畫出莊後繼續配合社區監督，接受社區強制治療、
    員警查訪，聯繫親友若有可能希望能經營親密關係等；抗告
    人過往曾養雞為生，未來希望經營家中農地，分四階段目標
    ：一、1至3年時間計算栽種成本（收成期數、栽種面積等因
    素）選擇種植作物；二、1至2年時間，種植各種筍類；三、
    種植各類觀賞花卉；四、培育溪蝦生態池云云。
三、按加害人於徒刑執行期滿前，接受輔導或治療後，經鑑定、
    評估，認有再犯之危險，而不適用刑法第91條之1 者，監獄
    、軍事監獄得檢具相關評估報告，送請該管地方法院檢察署
    檢察官、軍事法院檢察署檢察官聲請法院、軍事法院裁定命
    其進入醫療機構或其他指定處所，施以強制治療。前項之強
    制治療期間至其再犯危險顯著降低為止，執行期間應每年鑑
    定、評估有無停止治療之必要，其經鑑定、評估認無繼續強
    制治療必要者，加害人、該管地方法院檢察署檢察官、軍事
    法院檢察署檢察官或直轄市、縣（市）主管機關得聲請法院
    、軍事法院裁定停止強制治療，性侵害犯罪防治法第22條第
    之1第1項、第3項定有明文。又法院受理本法第22條之1第3
    項停止強制治療之聲請，應確實審核下列事項，以為准駁之
    依據：㈠鑑定、評估合於法定程式要件。㈡強制治療受處分人
    之再犯危險是否顯著降低。㈢繼續強制治療之必要性，法院
    辦理性侵害犯罪防治法第22條之1 強制治療裁定應行注意事
    項第6 條亦規定甚明。是加害人經醫療機構或其他指定處所
    鑑定、評估認無繼續強制治療必要，經加害人、該管地方檢
    察署檢察官、軍事檢察署檢察官或直轄市、縣（市）主管機
    關聲請法院裁定停止強制治療者，法院仍應核實審查加害人
    之再犯危險是否顯著降低，而無繼續強制治療之必要性。
四、經查：
  ㈠抗告人前因於94年9 月12日及同年月16日連續攜帶兇器侵入
    住宅對14歲以下之女子以強暴而為性交，經本院以95年度上
    訴字第995號判決撤銷原審判決另判處有期徒刑9年，並於刑
    之執行前，令入相當處所施以治療，至治癒為止，但最長不
    得逾3 年，並經最高法院以95年度台上字第3777號判決駁回
    上訴確定。受處分人於前揭徒刑執行過程中，由法務部矯正
    署臺北監獄安排性侵害身心治療課程後，經該監所103 年度
    第5 次治療評估會議評估、鑑定結果，認為受處分人已多次
    犯案，改變動機低，在治療中亦無明顯改善，依Static-99
    及MnSOST-R量表評估再犯風險均為高度，報請臺灣基隆地方
    檢察署檢察官依性侵害犯罪防治法第22條之1 規定向原審法
    院聲請裁定對受處分人施以強制治療，經原審法院以103 年
    度侵聲字第3 號裁定令入相當處所，施以強制治療至其再犯
    危險顯著降低為止，執行期間應每年鑑定、評估有無停止治
    療之必要確定，並自103年9月16日執行強制治療迄今，有各
    該判決、裁定、本院被告前案紀錄表在卷可稽，足堪認定。
  ㈡執行期間，受處分人經草屯療養院108年度第6次評估會議決
    議，通過強制治療評估，認應予報請裁定停止受處分人之強
    制治療，固有草屯療養院108年9月2日草療護字第108000941
    7 號函暨所附刑後強制治療受處分人處遇評估報告書、刑後
    強制治療鑑定及評估結果報告書、草屯療養院附設大肚山莊
    性侵害犯罪防治法第22條之1刑後強制治療計畫108年度第6
    次受處分人處遇/結案評估會議紀錄等附卷可按。惟：
  ⒈細繹前揭草屯療養院附設大肚山莊性侵害犯罪防治法第22條
    之1刑後強制治療計畫108年度第6次受處分人處遇/結案評估
    會議紀錄，其同意受處分人再犯危險顯著降低所憑同意事由
    ，其中「衝動控制能力提升」得5票、「同理心提升」得9票
    、「情緒管理能力提升」得5 票，與之相關聯「正確兩性認
    知提升」、「精神症狀控制相對穩定」卻均為0 票，且於不
    同意事由之「加強同理心訓練」亦得1 票，其間非無矛盾。
    抗告意旨雖稱評估委員未必會勾選所有符合之項目，而僅勾
    選其認定重要判斷項目，因此儘管少數同意項目得分為0 票
    ，也未必為矛盾之結果，例如裁定書所載之精神症狀控制相
    對穩定為0 票，係因抗告人未具精神疾病診斷而無需討論云
    云。惟觀卷附刑後強制治療鑑定及評估結果報告書中所列歷
    次結案評估結果，其中107年8月31日第4 次結案評估之「精
    神症狀控制相對穩定」項目即獲得1 票（見執行卷第26頁）
    ，足見該項目並非全然無需討論，抗告理由尚難憑採。
  ⒉此外，上開評估會議記錄，不同意事由中「澄清犯罪歷程或
    病因」得2 票，對照前揭刑後強制治療鑑定及評估結果報告
    書內「附錄一：犯罪資料」中抗告人自陳案情（見執行卷第
    30至31頁反面），可見抗告人就自身所為各次犯罪內容動機
    及情節所述仍有出入且避重就輕，難認抗告人真心協助釐清
    其犯罪經過並有所悔悟。且不同意事由中另有「再犯預防訓
    練不足（危險因子處理、行為訓練）」、「明顯性偏差」、
    「合理化」、「風險高」等各得1 票，足認抗告人並非全無
    再犯之危險，然該刑後強制治療鑑定及評估結果報告書於通
    過強制治療評估後是否需接受身心治療及輔導教育處遇部分
    之認定及處遇建議書竟均付之闕如（見執行卷第29頁及反面
    ），故實難認上開報告內容已盡說明之義務。
  ㈢參酌抗告人之性犯罪再犯率危險評估Static-99總分為7、PRA
    SOR總分為2、MnSOST-R總分為7 分（中危險；性再犯率45%
    ），且上開數值自「刑後-第一年治療後」至最新之「刑後-
    第五年治療後」均無變化（見執行第28頁）。抗告意旨雖稱
    MnSOST-R第一部分之靜態因素係就受測者過去犯罪之歷史事
    實進行評價，其評估得分不會因治療有所增減，不適宜作為
    評估治療效果或再犯風險是否降低之依據、第二部分為機構
    / 動態因素，通常較能呈現治療成效之變化，抗告人於大肚
    山莊5 年，歷年動態因素評估得分皆為-1分，為穩定低分云
    云。惟縱依抗告意旨所述以MnSOST-R之動態因素判斷，受處
    分人之相關分數於接受治療期間完全無變化，並未因接受治
    療而降低，甚至較抗告人於新收入所之刑後強制治療受處分
    人處遇評估報告書中所附之MnSOST-R評估表所示之6 分還高
    （見執行卷第15頁反面），則何以在上開評估分數完全相同
    之情況下，之前數次結案評估結果均未認定再犯風險下降，
    至本次即可認定再犯風險下降？是以上開評估分數確實難認
    抗告人之再犯危險確有顯著降低。抗告意旨所述亦自不足採
    。
  ㈣又本件於臺灣基隆地方檢察署檢察官向原審聲請免予繼續強
    制治療時一併通知本案縣市主管機關即新北市政府後，新北
    市政府於108年9月24日召開性侵害加害人社區處遇網絡協商
    會議，決議建請重新評估停止抗告人強制治療之適當性，理
    由略以：㈠草屯療養院前開評估報告未能具體呈現抗告人犯
    案歷程、犯案壓力源、重大生命事件，故無法據以擬定其身
    心治療或輔導教育及社區監控措施。㈡抗告人返家後同住家
    人為其父母、大姊、二哥，惟其父母年邁、大姊疑似憂鬱症
    、二哥曾犯性侵害案件，其家庭成員是否能承擔監督功能，
    預防其再犯，尚有疑義。㈢抗告人經草屯療養院評估為高再
    犯，且最近一次犯案手法為隨機、持刀以暴力脅迫少女，其
    居家旁為新北市五分山登山步道口，遊客甚多，社區安全疑
    慮極高等語，有新北市政府108年9月25日新北府社家字第10
    83333909號函在卷可憑（見原審卷第27至28頁），亦同認本
    件評估報告書仍有前揭疑義之處，而不足以認抗告人再犯危
    險已顯著降低，而無繼續強制治療之必要。
  ㈤綜上，本件經審核相關鑑定數據、評估項目，尚不足認抗告
    人再犯危險已顯著降低，而無繼續強制治療之必要。原審以
    檢察官就此部分未盡說明之義務駁回其聲請，核無違誤。又
    原裁定理由三㈡「與其再犯風險方面……【見同上執聲字第623
    號卷第5頁反面之四、評估者對此部份的說明或註解】」及㈢
    「又受處分人經依……「Static-99」、「PRASOR 」、「MnSO
    ST-R」鑑定再犯危險性，其刑後第一年治療後各該項目總分
    ：均付之闕如【見同上執聲字第623 號卷第12頁反面】」等
    部分，誤引抗告人新收入所之「刑後強制治療受處分人處遇
    評估報告書」之內容而為判斷，雖有瑕疵，惟尚不影響本件
    之認定，附此敘明。
五、綜上，抗告人雖執前詞提起抗告，其中依卷內證據判斷不足
    採之處，業如前述，抗告意旨未就其再犯風險是否確如草屯
    療養院所稱顯著降低之疑義及新北市政府上開函文所質疑之
    事項有所釋明，無從認原裁定之認定有所不當。至抗告意旨
    所提出之生涯規劃詳細內容，係就其停止強制治療後出所之
    預想規劃，但仍不足作為何以認定其再犯率顯著降低之證明
    ，無從以之動搖前開認定，是本件抗告並無理由，應予駁回
    。
據上論斷，應依刑事訴訟法第412條，裁定如主文。
中　　華　　民　　國　 108　　年　　10　　月　　21　　日
                  刑事第十四庭  審判長法  官  黃斯偉
                                      法  官  紀凱峰
                                      法  官  黎惠萍
以上正本證明與原本無異。
不得抗告。
                                      書記官  周彧亘
中　　華　　民　　國　 108　　年　　10　　月　　21　　日